臺灣高雄地方法院民事判決　　　　　　110年度國簡上字第2號
上　訴　人　陳偉瀚　
被上訴人　　高雄市政府警察局新興分局

法定代理人　古瑞麟　
被上訴人　　高雄市政府警察局

法定代理人　黃明昭　
上列當事人間請求國家賠償事件，上訴人對於中華民國110 年10
月26日本院高雄簡易庭110 年度雄國簡字第12號第一審判決提起
上訴，本院判決如下：
    主  文
上訴駁回。
第二審訴訟費用由上訴人負擔。
    事實及理由
一、上訴人之主張及上訴理由略以：
    訴外人劉冠甫、張軒誌任職於被上訴人高雄市政府警察局新
    興分局五福二路派出所（下稱系爭派出所）。於民國108 年
    4 月4 日，代號AV000-H000000 號（下稱AV000-H108038 ）
    於其母親陪同下，前往系爭派出所對上訴人提起性騷擾申訴
    （下稱系爭性騷擾事件），並經警員劉冠甫、張軒誌受理。
    惟申訴人之母親當時已喪失擔任AV000-H108038 之法定代理
    人資格，是其陪同申訴人所提起之系爭性騷擾事件行政申訴
    程序並不合法，而劉冠甫、張軒誌竟仍受理系爭性騷擾事件
    ，明顯違反行政程序法第22條第2 項規定。另性騷擾申訴書
    及詢問筆錄仍須合法的代理人簽名、簽代號，而AV000-H108
    038 之申訴詢問記錄即警詢筆錄並無法定代理人簽署代號，
    亦違反同條項之規定。劉冠甫、張軒誌以上開方式不法侵害
    上訴人名譽、健康權，致上訴人受有精神上痛苦。爰依國家
    賠償第2 條第2 項、民法第18條、195 條第1 項等規定提起
    本件訴訟。並聲明：被上訴人應賠償上訴人新臺幣（下同）
    11萬元。
二、按原告之訴，依其所訴之事實，在法律上顯無理由者，法院
    得不經言詞辯論，逕以判決駁回之，民事訴訟法第249 條第
    2 項定有明文，此項規定於於簡易程序之第二審程序亦準用
    之，民事訴訟法第436 之1 條第3 項、第463 條規定定有明
    文。是當事人聲明上訴之事項，在法律上顯無理由時，第二
    審法院亦得依上開規定，對於當事人之上訴，不經言詞辯論
    逕以判決駁回之（最高法院42年台上字第526 號判決參照）
    。又所謂原告之訴，依其所訴之事實，在法律上顯無理由者
    ，係指依原告於訴狀內記載之事實觀之，在法律上顯然不能
    獲得勝訴之判決者而言（最高法院62年台上字第845 號判決
    意旨參照）。核其立法意旨，即在由法院依個案審認原告所
    訴之事實，有在法律上顯無理由時，得據以不經言詞辯論程
    序，逕以判決駁回原告之訴，妥速審結，以免當事人之勞力
    、時間、費用之訟累。
三、次按公務員於執行職務行使公權力時，因故意或過失不法侵
    害人民自由或權利者，國家應負損害賠償責任；公務員怠於
    執行職務，致人民自由或權利遭受損害者亦同；國家賠償法
    第第2 條第2 項定有明文。而國家賠償法第2 條第2 項所定
    之國家賠償責任，本質上為侵權行為損害賠償責任。又侵權
    行為之成立，須行為人因故意過失不法侵害他人權利，亦即
    行為人須具備歸責性、違法性，不法行為與損害間有因果關
    係，始能成立，且主張侵權行為損害賠償請求權之人，對於
    侵權行為之成立要件應負舉證責任。所謂不法，係指違反法
    律強制禁止之規定而言（最高法院86年度台上字第1815號判
    決要旨參照）。
四、經查：
  ㈠按意圖性騷擾，乘人不及抗拒而為親吻、擁抱或觸摸其臀部
    、胸部或其他身體隱私處之行為者，處2 年以下有期徒刑、
    拘役或科或併科新臺幣10萬元以下罰金。對他人為性騷擾者
    ，由直轄市、縣（市）主管機關處新臺幣1 萬元以上10萬元
    以下罰鍰。性騷擾事件被害人除可依相關法律請求協助外，
    並得於事件發生後一年內，向加害人所屬機關、部隊、學校
    、機構、僱用人或直轄市、縣( 市) 主管機關提出申訴。前
    項直轄市、縣（市）主管機關受理申訴後，應即將該案件移
    送加害人所屬機關、部隊、學校、機構或僱用人調查，並予
    錄案列管；加害人不明或不知有無所屬機關、部隊、學校、
    機構或僱用人時，應移請事件發生地警察機關調查。性騷擾
    防治法第25條、第20條、第13條第1 、2 項規定定有明文。
    依上開性騷擾防治法規定，對於性騷擾行為之處罰不僅有行
    政責任，亦有刑事責任。而依刑事訴訟法第231 條第1 、2
    項規定，警察為司法警察之一，知有犯罪嫌疑者，應即開始
    調查。準此，警察機關受理被害人之申訴而調查性騷擾事件
    ，同時具有行政行為及刑事偵查行為之性質，合先敘明。次
    按無行政程序行為能力者，應由其法定代理人代為行政程序
    行為。行政程序法第22條第2 項復有明文。
  ㈡查AV000-H108038 提出本件申訴時為未成年少年，有上訴人
    提出之詢問記錄可參（參見原審卷第21頁）。上訴人雖主張
    AV000-H108038 未經其法定代理人陪同下，僅由其母親陪同
    而提起之系爭性騷擾事件行政申訴，有違行政程序法第22條
    第2 項規定而不合法等節，縱屬事實，惟AV000-H108038 之
    母親基於被害人家屬之身分，自得陪同AV000-H108038 對上
    訴人提出性騷擾之申訴。更何況劉冠甫、張軒誌於接獲AV00
    0-H108038 申訴時，已可獲悉上訴人有涉嫌性騷擾行為之犯
    罪行為，其等依刑事訴訟法第第231 條規定應即開始調查，
    是其等就系爭性騷擾事件，自具有刑事偵查之權限。因此，
    劉冠甫、張軒誌受理AV00 0-H108038提起之系爭性騷擾事件
    行政申訴，而對AV000-H1 08038製作筆錄之行為，同時亦屬
    刑事偵查之性質。另按犯罪之被害人，得為告訴，為刑事訴
    訟法第232 條所明定，依此規定，被害人雖係未成年人，惟
    祇須有意思能力，即得告訴（參見最高法院91年度台上字第
    6658號刑事判決意旨）。查AV000-H108038 於提出申訴時，
    為就讀某高中之學生，客觀上自具有意思能力而得提出本件
    告訴，則劉冠甫、張軒誌對其所製作之筆錄亦難認有合不法
    。從而，上訴人指述劉冠甫、張軒誌有以上開方式故意不法
    侵害上訴人之名譽權、健康權等起訴事實，顯無理由。則其
    依上開規定請求被上訴人均應依國家賠償法第2 條第2 項負
    損害賠償責任，在法律上顯然不能獲得勝訴判決，亦無理由
    ，應予駁回。
五、綜上所述，上訴人依國家賠償法第2 條第2 項、民法第18條
    、第195 條第1 項等規定提起本件訴訟，請求被上訴人給付
    上訴人賠償11萬元，惟就其主張之事實，在法律上顯然不能
    獲得勝訴判決，而顯無理由。原審為上訴人敗訴之判決，於
    法並無不合。上訴意旨指摘原判決不當，聲明求為廢棄改判
    ，難認為有理，爰不經言詞辯論，逕以判決駁回之。
六、據上論結，本件上訴為顯無理由，爰不經言詞辯論，逕依民
    事訴訟法第436 之1 第3 項、第463 條、第249 條第2 項、
    第78條，判決如主文。
中    華    民    國  111     年    2    月    24    日
                  民事第三庭  審判長  法  官  高瑞聰
                                      法  官  林家伃
                                      法  官  黃姿育
以上正本係照原本作成。
本判決不得上訴。
中    華    民    國   111    年    2     月    24    日
                                      書記官  陳亭妤